臺灣臺東地方法院民事判決　　　　　　　 95年度訴字第214號
原　　　告　乙○○
訴訟代理人　劉櫂豪　律師
被　　　告　甲○○
　　　　　　鈺盛建設開發股份有限公司
法定代理人　丙○○
上　二　人
訴訟代理人　陳信伍　律師
上列當事人間請求損害賠償事件，本院於民國96年7月11日言詞
辯論終結，判決如下：
    主  文
被告應連帶給付原告新臺幣貳拾玖萬陸仟玖佰柒拾伍元，及自民
國九十六年六月二十二日起至清償日止，按年息百分之五計算之
利息。
原告其餘之訴駁回。
訴訟費用新臺幣陸仟捌佰參拾元由原告負擔二分之一，餘由被告
連帶負擔。
本判決第一項得假執行。但被告如以新臺幣貳拾玖萬陸仟玖佰柒
拾伍元為原告預供擔保，得免為假執行。
原告其餘假執行之聲請駁回。
    事實及理由
一、按訴狀送達後，原告不得將原訴變更或追加他訴。但擴張或
    減縮應受判決事項之聲明者，不甚礙被告之防禦及訴訟之終
    結者，不在此限，民事訴訟法第255條第1項第3款、第7款分
    別定有明文。原告於訴狀送達後減縮請求之利息，應予准許
    。又原告原對被告鈺盛建設開發股份有限公司之法定代理人
    丙○○起訴，嗣變更為對被告鈺盛建設開發股份有限公司起
    訴，被告雖不同意其變更，惟不甚礙被告之防禦及訴訟之終
    結，猶有助於紛爭一次解決，仍應准許。
二、原告主張：原告於民國95年9月25日下午3時30分在永豐餘造
    紙股份有限公司（下稱永豐餘公司）D倉內遭被告甲○○駕
    駛之堆高機輾傷右足，受有右側踝骨骨折、右側腓骨骨折及
    右足背骨折等傷害。被告甲○○過失輾傷原告右足，應依民
    法第184條第1項前段、第193條第1項、第195條第1項規定，
    對原告之損害負賠償責任。而被告鈺盛建設開發股份有限公
    司係被告甲○○之僱用人，依民法第188條第1項之規定，應
    與被告甲○○連帶負損害賠償責任。又被告鈺盛建設開發股
    份有限公司違反保護他人之法律，亦應依民法第184條第2項
    規定負損害賠償責任。爰請求被告連帶賠償(一)醫療費用新臺
    幣（下同）4,250元。(二)喪失勞動能力（薪資）損失27萬元
    。(三)非財產上之損害35萬元等語。並聲明：(一)被告應連帶給
    付原告624,250元，及自96年6月22日（96年1月22日民事準
    備書狀繕本送達被告翌日）起至清償日止，按年息5%計算之
    利息。(二)願供擔保，請准宣告假執行。
三、被告則以：(一)原告不得進入非其工作區域之D倉，卻擅自進
    入。(二)原告從堆高機與紙箱間約隔有一個60公分寬的間隙走
    過去，被告無法注意。(三)被告並無過失，原告不能向原告請
    求賠償，且原告請求非財產上損失亦屬過高等語置辯。並聲
    明：(一)原告之訴及假執行之聲請均駁回。(二)如受不利判決，
    願供擔保，請准宣告免為假執行。
四、兩造不爭執之事實：
   (一)原告於95年9月25日下午3時30分在永豐餘造股份有限公司D
     倉內遭被告甲○○駕駛之堆高機輾傷右足，受有右側踝骨
     骨折、右側腓骨骨折及右足背骨折等傷害。原告於當日在
     馬偕紀念醫院台東分院急診住院，骨折處石膏固定，同年9
     月29日出院，出院後門診5次，骨折癒合約需3個月，從事
     粗重工作需受傷後6個月。原告因傷支出必要的醫療費用4,
     250元及因傷喪失勞動能力之損失為27萬元。
   (二)被告甲○○自91年5月26日起至91年6月4日止參加中國勞工
     安全衛生管理學會舉辦之駕駛荷重在1公噸以上堆高機操作
     人員訓練班期滿成績合格獲頒結業證書。
   (三)本院卷50頁之「非作業人員請勿進入」之警語係95年9月25
     日以後設置。
   (四)原告係高職畢業，已婚，有3位子女，曾擔任汽車修復工及
     司機。原告自92年2月1日起至95年12月14日擔任浩群汽車
　 　貨運有限公司司機，月薪4萬5千元。95年度稅務電子閘門
     財產所得調件明細表記載有薪資所得，給付總額264,000元
     ，汽車1輛，財產總額0元。
   (五)被告甲○○係高職畢業，已婚，有子女。自91年1月19日起
     至95年12月27日擔任被告鈺盛建設開發股份有限公司成品
     堆高機操作人員，月薪約2萬3千元。95年度稅務電子閘門
     財產所得調件明細表記載有薪資所得，給付總額392,449元
     ，土地1筆，汽車1輛，財產總額924,800元。
   (六)被告鈺盛建設開發股份有限公司登記資本總額為25,000,00
     0元，已申請自96年2月1日起至97年1月31日停止營業。95
     年12月31日資產負債表記載，資產總額為27,373,398元，
     負債總額為1,030,291元，淨值總額為26,343,107元。96年
     2月28日資產負債表記載資產總額為25,817,716元。
五、得心證之理由：
  (一)按侵權行為所發生之損害賠償請求權，以有故意或過失不法
    侵害他人之權利為其成立要件，此觀民法第184條之規定自
    明。若其行為並無故意或過失，或其行為與損害之間無相當
    因果關係者，均無令負侵權行為損害賠償責任之可言。而所
    謂過失，係指行為人雖非故意，但按其情節，應注意、能注
    意而不注意，或對於侵權行為之事實，雖預見其發生，而確
    信其不發生者而言。又駕駛作業之車輛機械，除非所有人員
    已遠離該機械，否則不得起動。車輛系營建機械作業時，禁
    止人員進入操作半徑內或附近有危險之虞之場所，此觀勞工
    安全衛生設施規則第116條第1項、第3項之規定即明。原告
    於95年9月25日下午3時30分在永豐餘公司D倉內遭被告甲○
    ○駕駛之堆高機輾傷右足，受有右側踝骨骨折、右側腓骨骨
    折及右足背骨折等傷害之事實，為兩造所不爭執。被告甲○
    ○雖否認有過失，惟質之被告甲○○陳稱：「（法官問：請
    詳述95年9月25日事發經過？）那天我在D倉編號163區域剷
    紙，結果跑過頭，跑到編號164，我倒車到編號164號，結果
    後輪碰到紙板卡住，原告剛好從D倉走進來，我正在排除，
    有看到後輪，可能原告剛好走到我後面，我排除完要前進時
    ，聽到原告叫一聲，我就趕快煞車，才發現原告的腳被後輪
    壓到，原告腳受傷過程我並沒有看到。」、「（法官問：第
    一次看到原告時，原告人在何處？）我正要倒車，原告走進
    來。」、「（法官問：原告在你排除障礙時做什麼？）原告
    應該繼續前進，因為紙箱被我推倒，原告過不去，可能是在
    我排除時原告走過縫隙時剛好被我壓到腳。」、「（法官問
    ：排除障礙時知道有人經過，你有無阻止原告經過？）因為
    我專心在排除障礙，不知原告會一直走過來。」（見本院卷
    第100頁）。是被告甲○○明知原告已靠近其駕駛之堆高機
    ，理應注意待原告離開操作半徑內，始能起動操作堆高機，
    以避免危險發生。被告甲○○卻專注於排除障礙，未留意原
    告之動向，致推高機輾傷原告右足。被告甲○○按其情節，
    應注意、能注意而不注意，自有過失。被告甲○○否認有過
    失，洵不足採。
  (二)按不法侵害他人之身體或健康者，對於被害人因此喪失或減
    少勞動能力或增加生活上之需要時，應負損害賠償責任；又
    不法侵害他人之身體、健康、名譽或自由者，被害人雖非財
    產上之損害，亦得請求賠償相當之金額；民法第193條第1項
    、第195條第1項前段分別規定甚明。次按受僱人因執行職務
    ，不法侵害他人之權利者，由僱用人與行為人連帶負損害賠
    償責任，民法第188條第1項定有明文。被告甲○○不法侵害
    原告之之身體、健康，自應對原告因而所受之損害，負賠償
    責任。又被告鈺盛建設開發股份有限公司係被告甲○○之僱
    用人，自應與被告田富連帶負損害賠償責任。茲就原告請求
    被告賠償之各項金額，應否准許，分述如下：
    1.醫療費用4,250元及因傷喪失勞動能力之損失27萬元部分
      ：
      原告因傷支出必要的醫療費用4,250元及因傷喪失勞動能
      力之損失為27萬元之事實，為被告所不爭執，此部分費用
      應予准許。
　　2.慰撫金35萬元部分：
    　按慰撫金之賠償得參酌雙方身分、資力與加害程度及其他
      各種情形核定相當之數額，最高法院著有51年台上字第22
      3號判例可資參照。本院審酌(一)被告甲○○駕駛堆高機過
      失輾傷原告右足，原告受有右側踝骨骨折、右側腓骨骨折
    　及右足背骨折等傷害。原告於當日在馬偕紀念醫院台東分
      院急診住院，骨折處石膏固定，同年9月29日出院，出院
      後門診5次，骨折癒合約需3個月，從事粗重工作需受傷後
      6個月。(二)原告係高職畢業，已婚，有3位子女，曾擔任汽
　  　車修復工及司機。原告自92年2月1日起至95年12月14日擔
    　任浩群汽車貨運有限公司司機，月薪4萬5千元。95年度稅
　　　務電子閘門財產所得調件明細表記載有薪資所得給付總額
  　　264,000元，汽車1輛，財產總額0元。(三)被告甲○○係高
    　職畢業，已婚，有子女。自91年1月19日起至95年12月27
      日擔任被告鈺盛建設開發股份有限公司成品堆高機操作人
      員，月薪約2萬3千元。95年度稅務電子閘門財產所得調件
      明細表記載有薪資所得，給付總額392,449元，土地1筆，
      汽車1輛，財產總額924,800元。(四)被告鈺盛建設開發股份
      有限公司登記資本總額為25,000,000元，已申請自96年2
      月1日起至97年1月31日停止營業。95年12月31日資產負債
      表記載，資產總額為27,373,398元，負債總額為1,030,29
      1元，淨值總額為26,343,107元。96年2月28日資產負債表
      記載資產總額為25,817,716元等一切情形，認原告請求之
      慰撫金，殊嫌過高，應予核減為15萬元。原告逾此數額之
      請求，為無理由。
    綜上所述，原告因本件交通事故所受之損害為424,250元（4
    ,250+270,000+150,000=424,250）。
  (五)按損害之發生或擴大，被害人與有過失者，法院得減輕賠償
    金額，民法第217條第1項定有明文。詢之原告陳稱：「（法
    官問：請詳述原告於93年9月25日遭堆高機輾傷右足之經過
    ？）被告甲○○操作堆高機倒車時，他的堆高機碰觸到後面
    堆放的紙張，我有提醒被告甲○○，我跟他說你撞到後面的
    紙張了，他先往前開再下車觀看紙張被撞的情形，看完後他
    又把堆高機往前開，紙張跟堆高機已有一段距離了，之後我
    就從他堆高機的後方走過去，後來我就不知道什麼原因，被
    告又往前開就壓到我的右足。」、「我腳被壓到時，被告甲
    ○○已排除障礙，堆高機已經移開，堆高機與紙箱間約隔有
    1個60公分寬的間隙，我從縫隙走過去時，堆高機前進就壓
    到我的腳。」等語（見本院卷第78頁、第101頁）。本件姑
    不論原告是否明知其非作業人員不得進入D倉，惟原告進入
    非其作業之區域，本應小心注意安全，且堆高機正在排除障
    礙，原告更應注意保持安全距離，以免危險發生，原告卻貿
    然穿越堆高機與紙箱間60公分寬的間隙，致遭堆高機輾傷右
    足，原告亦有過失。本院審酌兩造疏失之程度，認被告甲○
    ○之過失程度較大於被告，被告甲○○應負70%之責任。據
    此計算，被告應連帶賠償原告296,975元（424,250x70%＝29
    6,975）。從而，原告訴請被告連帶給付296,975元，及自96
    年6月22日（96年1月22日民事準備書狀繕本送達被告翌日）
    起至清償日止，按年息5%計算之利息，為有理由，應予准許
    。逾此部分之請求，為無理由，應予駁回。又原告請求被告
    鈺盛建設開發股份有限公司連帶負損害賠償責任既有理由，
    原告另本於民法第184條第2項規定請求被告鈺盛建設開發股
    份有限公司賠償損害，即毋庸再為審究，併予敘明。
六、本件事證已臻明確，兩造其餘之攻擊防禦方法，核與判決之
 　 基礎無影響，毋庸一一論述，併此敘明。
七、按所命給付金額或價額未逾500,000元之判決，應依職權宣
    告假執行，民事訴訟法第389條第1項第5款定有明文。本件
    原告勝訴部分，應依職權宣告假執行。其餘假執行之聲請，
    因訴之駁回而失所附麗，不應准許。又被告陳明願供擔保，
    宣告免為假執行，核無不合，爰酌定如主文所示之擔保金額
    ，併予准許。
八、訴訟費用6,830元（裁判費）負擔之依據：民事訴訟法第79
    條、第85條第2項。
中　　華　　民　　國　　96　　年　　7 　　月　　25　　日
                  民事庭        法  官  楊智勝
以上正本係照原本作成
如對本判決上訴，須於判決送達後廿日內向本院提出上訴狀
中　　華　　民　　國　　96　　年　　7 　　月　　25　　日
                                書記官　張夜明
